臺灣高等法院刑事判決　　　　　　　　　　　　　九十一年度上訴字第一八二九號
　　上　訴　人　臺灣臺北地方法院檢察署檢察官
　　被　　　告　乙○○
　　指定辯護人　本院甲○辯護人
右上訴人因被告違反毒品危害防制條例案件，不服臺灣臺北地方法院九十一年度訴字
第一八七號，中華民國九十一年五月二十日第一審判決（起訴案號：臺灣臺北地方法
院檢察署九十年度偵字第二五六六四號）提起上訴，本院判決如左：
    主  文
上訴駁回。
    事  實
一、乙○○明知安非他命及ＭＤＭＡ均為毒品危害防制條例第二條第二項第二款所定
    之第二級毒品，不得非法持有及運輸，竟基於運輸第二級毒品之犯意，於民國九
    十年十二月二十三日晚上十時三十分許，在位於臺北市○○○路與延吉街口之「
    雅宴舞廳」門口，為獲得姓名年籍不詳綽號「小竹」（下稱小竹）成年男子所代
    購價值新臺幣（下同）五百元「雅宴舞廳」之門票，同意替小竹將扣案含有安非
    他命及ＭＤＭＡ成分之藥錠五百顆運輸至臺北市○○○路與復興北路口，再交與
    姓名年籍不詳綽號「小偉」之成年男子，乙○○收受上開藥錠後，先將上開藥錠
    運輸並藏放在其所有停放在忠孝東路與復興北路口附近巷內車牌號碼為ＣＩＬ—
    四○五號之機車置物箱內，而於當晚十一時許，等車牌號碼不詳之計程車載有一
    名姓名年籍不詳之乘客至忠孝東路與復興北路口，乙○○主動趨前與該乘客交談
    後，返回前開機車停放處取出小竹所交付之上開藥錠五百顆，而欲與該乘客同乘
    該計程車離去，為據報前往之臺北市政府警察局士林分局警員馮山雄、許世義當
    場查獲，並扣得上開藥錠五百顆，而該姓名年籍不詳之乘客與計程車司機均趁隙
    脫逃無蹤。
二、案經臺北市政府警察局士林分局報請臺灣臺北地方法院檢察署檢察官偵查起訴。
    理  由
一、訊據被告乙○○固坦承伊於上開時、地將搭乘計程車之際，持有含有安非他命及
    ＭＤＭＡ成分之藥錠五百顆為警查獲，惟矢口否認有何運輸第二級毒品之犯行，
    並辯稱：聽伊朋友說服用搖頭丸可讓伊精神病情好轉，且「小竹」說整批買比較
    便宜，加上伊平時並無管道可以購買，所以才以七萬元一次向小竹買扣案藥錠五
    百顆，且紀冠宇也知道伊當天離家時攜帶現金七萬元，而為警查獲當時，計程車
    上並無其他乘客，當天伊亦未騎乘機車前往該地，至於之前供稱扣案藥錠係替「
    小竹」運送，是警詢中警員稱那樣說罪會比較輕，如果伊合作的話，警員會幫伊
    求情，並說事後翻供容易遭收押，且因答應父親不再施用毒品而不敢說出係供自
    己施用，後來取得父親原諒才說出實情，伊擺地攤可月賺三萬至五、六萬元，並
    非無能力負擔五百元之雅宴舞廳門票云云。
二、然查：
（一）、右揭事實，已據被告乙○○於警訊時、偵查中及檢察官初訊後聲請羈押法官
        訊問時坦成承不諱，並有含有ＭＤＭＡ及安非他命成分之藥錠四百六十五顆
        （原扣得五百顆，鑑驗過程中消耗共三十五顆）扣案足佐。
（二）、證人即當天查獲被告之警員馮山雄於原審審理中到庭證稱：案發當天，是同
        事許世義接獲線報，線報內容說有一個就阿信的藥頭會攜帶搖頭丸幾百件到
        忠孝東路與復興北路口交易，其與許世義到達現場後，看到被告與線報形容
        之內容相同，且在當場徘徊，其在車上等待，距計程車約十幾二十公尺，看
        到被告主動趨前與坐在計程車後座之乘客交談，但未見聞被告與乘客有何交
        易行為，二人交談後，被告就離開，又折返要上車離開，並未看到被告離開
        去哪裡，後來許世義比手勢要上前，就一起上前逮捕被告，其負責控制計程
        車，車內之乘客趁其控制計程車時，開車門離去，有追，但是追不上，因為
        前去追該名乘客，計程車也開走了等語（參見原審九十一年四月九日之訊問
        筆錄）；證人即當天查獲被告之警員許世義亦到庭證稱：其與馮山雄當時係
        負責查緝毒品的工作，在舞廳留有很多電話，案發當天，應該是馮山雄接到
        線報說中等身材、大約二十來歲，綽號阿信的人要交易毒品，與馮山雄到達
        現場後一起討論，雖然當天在那裡有很多行人，但出入的人大都是衣著比較
        整齊的中年人，只有被告之外貌、穿著比較像在舞廳出入的人，而鎖定為被
        告，看到被告出現在現場左右張望，突然有一輛計程車停下，被告主動趨前
        與計程車後座的乘客交談，交談完後，看到被告走到機車停放處處，由機車
        內拿東西放在口袋，再走向計程車，打開車門要進去，在被告要將車門關起
        來時，即上前表明身份，要被告將口袋內的東西交出，口袋內的東西即扣案
        之毒品，由馮山雄負責控制計程車，馮山雄上前叫計程車熄火時，後座的乘
        客力道很猛、很快地開車門離開，馮山雄有去追，而因為警力不足，把被告
        拉下車後，有問計程車司機是否認識被告，計程車司機說在某處搭載了乘客
        就到現場，而司機趁不注意的時候，就開車離開，也有問被告是否認識計程
        車的乘客，被告說準備要搭乘計程車離開，不知道裡面有乘客，有請被告打
        開機車察看是否有其他的違禁品，被告有機車的鑰匙，但並未看到被告與乘
        客有毒品之交易行為等語（參見同上之訊問筆錄）。核對上開二名警員之證
        詞，因其等係一同負責毒品案件之查緝工作，每天接獲之線報甚多，究係何
        人接獲本案線報等細節，雖略有出入，但何人接獲線報與查獲本案犯行並無
        影響，何況二名警員就案發當天被告係主動趨前與該計程車上所載乘客交談
        後，被告再走至機車停放處取得扣案藥錠，返回欲與該乘客搭乘計程車一同
        離去等情業已證述明確，核與被告於警詢、警詢後送檢察官初訊、檢察官初
        訊後聲請羈押法官訊問、偵查中被告聲請具保停止羈押法官訊問時替小竹運
        輸毒品之供稱情節相符，更足以證明被告前開供詞之真實性。至於查緝當日
        囿於有限警力，未能有效控制計程車司機及其上之乘客，致令其等趁隙脫逃
        ，僅喪失追查本件毒品交易線索而已，與被告替小竹運輸毒品之犯行無生影
        響。
（三）、扣案之藥錠，經送內政部警政署刑事警察局以呈色試驗法、氣相層析質譜分
        析法及核磁共振分析法鑑定，鑑驗結果：扣案之藥錠經拆封檢視為粉紅色藥
        丸一包及橘色藥丸二包共三包，編號一之粉紅色藥丸一包淨重四十點二一公
        克（共二百顆），取二點零一公克（共十顆）供檢驗，均檢出第二級毒品Ｍ
        ＤＭＡ及安非他命成分，餘三十八點二公克（餘一百九十顆）；編號二之橘
        色藥丸一包淨重二十七點零一公克（共一百三十五顆），取二點六二公克（
        共十三顆）供鑑驗，均檢出第二級毒品ＭＤＭＡ及安非他命成分，餘二十四
        點三九公克（餘一百二十二顆）；編號三之橘色藥丸一包淨重三三點三四公
        克（共一百六十五顆），取二點四二公克（共十二顆）供鑑驗，均檢出第二
        級毒品ＭＤＭＡ及安非他命成分，餘三十點九二公克（餘一百五十三顆），
        此有該局九十一年二月五日刑鑑字第二四一八一八號鑑驗通知書在卷可參，
        扣案之藥錠確含有ＭＤＭＡ及安非他命成分，而均屬毒品危害防制條例第二
        條第二項第二款所稱之第二級毒品。
（四）、對於被告於警訊中所言是否出於自由意識一節，雖被告於原審審理中以警員
        告知說幫人運送罪會比較輕、該警員說會幫忙求情且於偵查中翻口供容易被
        收押為由爭執其於警詢及檢察官初訊時陳述之任意性云云（參見被告於九十
        一年四月三十日提出之聲請狀及原審九十一年五月六日審判筆錄），然被告
        於警訊後送檢察官初訊時供稱：扣案之藥錠是一位叫小竹的男子託我拿到忠
        孝東路與復興南路口第一銀行前面，就會有一個叫小偉的人來拿等語；於檢
        察官初訊後聲請羈押法官訊問時則稱：扣案之藥錠是小竹在雅宴所交付，要
        伊拿去給小偉，小竹會打電話給小偉等語；於偵查中被告聲請具保停止羈押
        法官訊問時亦稱：扣案藥錠是小竹所交付，請伊幫忙送到忠孝東路與復興南
        路交叉口，就會友人來拿等語（分別見偵查卷九十年十二月二十四日、原審
        聲羈卷九十年十二月二十四日、原審偵聲卷九十一年一月二十九日之訊問筆
        錄），均與警訊筆錄所記載受小竹之託運輸扣案藥錠交與小偉之情相同，而
        被告於原審告知檢察官起訴罪名後亦稱：警訊筆錄是出於自由意志所言等語
        （參見原審九十一年三月十八日訊問筆錄），足認被告警詢內供詞之任意性
        並無疑義。至於被告辯稱若事後翻供，容易被收押云云，然被告於為警逮捕
        經檢察官聲請原審法院羈押獲准在案，則被告唯恐翻供遭收押之疑慮，顯然
        不存在，何況被告事後於偵查中聲請具保停止羈押時，仍維持原供，對於受
        小竹所託運輸毒品之始末，前後脈絡一致，並無歧異之處，顯與杜撰情節前
        後漏洞百出等情不同，更足彰被告前開供詞之可信性。
（五）、至於被告持有扣案之含有ＭＤＭＡ及安非他命成分之藥錠五百顆之原因，被
        告於九十一年一月二日檢察官訊問及原審審理中則改稱：扣案藥錠係為了控
        制精神疾病，平常並無管道可以購買且整批購買較為便宜，所以一次購買五
        百顆供自己施用，且因答應父親不再施用毒品而不敢說出係供自己施用，後
        來取得父親原諒才說出實情，況伊擺地攤可月賺三萬至五、六萬元，並非無
        能力負擔五百元之雅宴舞廳門票云云。然查：１、被告於九十一年五月三日
        前往臺灣臺北看守所精神科就診，看診之醫師認被告疑似佯病或詐病，無明
        顯思考情緒或行為障礙，有該所傳真至原審之病歷資料在卷可稽，況被告於
        原審審理及本院調查審理中供稱條理清楚，被告顯無精神方面之疾病，應可
        認定。２、扣案之含有ＭＤＭＡ及安非他命成分之藥錠數量高達五百顆已如
        前述，被告於原審審理中亦供稱：最後一次施用約是在被查獲前一個星期等
        語，且被告為警查獲當日所採得之尿液經送臺灣尖端先進生技醫藥股份有限
        公司濫用藥物檢驗中心鑑定，安非他命類藥物及鴉片類藥物均呈陰性反應，
        有該中心所出具九十一年四月十日濫用藥物檢驗報告在卷可資佐證，被告既
        可一星期不施用毒品，對於毒品之需求及依賴當非謂深。３、另參諸證人紀
        冠宇於原審審理中證稱：其亦有施用搖頭丸，是在舞廳買的，也有在雅宴舞
        廳買過，知道雅宴舞廳內有一個小竹是藥頭，但其最多一次只買一百顆等語
        （參見原審九十一年四月二十三日之訊問筆錄），可知購買毒品之管道並非
        難尋，而被告對於毒品需求及依賴不深，且由前開醫學之觀點被告亦無自稱
        之精神疾病，則僅為整批購買價錢較便宜之理由，一次支付七萬元之高價購
        買含有ＭＤＭＡ及安非他命成分之藥錠五百顆供自己施用，實與常情不符。
        ４、雖證人紀冠宇於原審審理中證稱：而案發當天在被告房間抽屜內確有看
        到大筆金錢，被告亦告知說要去買藥，但是因為其先行離開，所以並不知道
        被告是否有攜帶該大筆金錢出門，亦不知道被告事後是否有去買要等語（參
        見原審九十一年四月二十三日之訊問筆錄），證人紀冠宇並無從證明被告當
        天確有攜帶大筆金錢出門前往購買毒品。５、至於被告所辯伊有資力支付雅
        宴舞廳之五百元門票等情，雖核與證人紀冠宇於原審證述情節相符，然被告
        於警訊中亦稱：只知道持有與施用毒品是違法，不知道單純幫人送貨也是違
        法的等語，則被告為了雅宴舞廳之門票而替小竹運輸毒品，與常理並無不符
        。
（六）、綜上所陳，應以被告於警訊、警訊後送檢察官初訊、檢察官初訊後聲請羈押
        法官訊問、偵查中被告聲請具保停止羈押法官訊問時之陳述，方與事實相符
        而較屬可信，被告所辯扣案毒品係供自己施用，害怕父親知道所以不敢說出
        實情云云，顯屬事後卸責之詞，不足採信。事證明確，被告犯行堪以認定。
三、按安非他命及ＭＤＭＡ均屬毒品危害防制條例第二條第二項第二款所稱之第二級
    毒品，核被告所為，係犯毒品危害防制條例第四條第二項之運輸第二級毒品罪。
    至於被告持有第二級毒品之低度行為，已為運輸之高度行為所吸收，不另論罪。
    公訴人認被告係意圖販賣而持有第二級毒品而提起公訴，本院認被告係運輸第二
    級毒品已如前述，公訴人起訴法條尚有未洽，容或有所誤會，惟本院認定之事實
    ，核與公訴人起訴之犯罪事實，基本社會事實同一，其起訴法條應予變更。又被
    告於警訊中所稱：不知單純幫人運送毒品也違法等語，可知被告因法律知識不足
    而遭人利用，僅為區區價值五百元之代價即犯下本罪，且被告行為時年僅十九歲
    ，為警查獲時，尚未取得任何對價，倘處以上開罪名最輕本刑七年有期徒刑，猶
    嫌過重，顯為情輕法重，其犯罪情狀顯可憫恕，爰依刑法第五十九條之規定，減
    輕其刑，故無期徒刑減為七年以上有期徒刑、有期徒刑減輕其刑至二分之一。
四、原審因依毒品危害防制條例第四條第二項、第十八條第一項前段，刑法第十一條
    前段、第五十九條之規定，並爰審酌被告年輕識淺，因一時失慮而觸犯刑章，其
    犯罪動機、犯罪手段及被告之生活狀況、智識程度等一切情狀，以被告乙○○運
    輸第二級毒品，處有期徒刑三年六月，扣案之含有ＭＤＭＡ及安非他命成分之藥
    錠四百六十五顆（原扣得五百顆，鑑驗過程中消耗共三十五顆），為查獲之毒品
    ，應依毒品危害防制條例第十八條第一項前段沒收銷燬。其認事用法，洵無違誤
    ，量刑亦屬妥適，公訴人上訴意旨略以：（一）按：「刑法上之酌量減輕。必於
    犯罪之情狀可憫恕時，始得為之，為刑法第五十九條所明定，至情節輕微僅可為
    法定刑內從輕科刑之標準，不得据為酌量減輕之理由，原判決既未認定上訴人之
    犯罪情狀有何可憫恕之處，僅謂情節尚輕，輒依刑法第五十九條酌減本刑，其援
    引法令，自屬失當」；又「刑法第五十九條之酌量減輕其刑，但必須犯罪另有特
    殊之原因與環境等等，在客觀上足以引起一般同情，認為遽予宣告法定低度刑。
    猶嫌過重者，始有該法條之適用」；此觀最高法院著有二十八年上字第一０六四
    號、四十五年台上字第一一六五號判例意旨自明。經查，原審所舉前開理由，係
    審酌犯人之智識程度（被告法律知識程度不足）、犯罪之目的（僅為區區五百元
    之代價、亦未取得任何對價）等情，惟此皆屬刑法第五十七條科刑時應審酌之點
    ，僅可為法定刑內從輕量刑之斟酌而已，不得据為酌量減輕其刑之理由，原審依
    刑法第五十九條規定酌量減輕其刑，揆諸上開判例，原判決據以酌減其刑，尚有
    不妥。（二）被告曾因施用毒品而受觀察勒戒處分，有本署刑案資料查註紀錄表
    附卷可參，被告竟不思悔改，變本加厲，進而幫助姓名年籍不詳綽號「小竹」之
    人運輸毒品ＭＤＭＡ，數量高達五百顆，且於法院審理時仍矢口否認，毫無悔改
    之意，猶飾詞狡辯，其犯罪情狀並無可憫恕之情，另我國近年毒品泛濫，危害國
    民健康甚鉅，被告竟明知於此仍替「小竹」運送毒品，被告犯行於客觀上不足以
    引起同情，自不得援引刑法五十九條減輕其刑云云，固非無見，然被告有刑法第
    五十九條減輕其刑之理由如前述，公訴人之上非有理由，其上訴應予駁回。
據上論斷，應依刑事訴訟法第三百六十八條，判決如主文。
本案經檢察官沈世箴到庭執行職務。
中    華    民    國    九十一    年      八    月      十二            日
                              臺灣高等法院刑事第二十一庭
                                  審判長法  官  葉  騰  瑞
                                        法  官  黃  國  忠
                                        法  官  江  國  華
右正本證明與原本無異。
如不服本判決應於收受送達後十日內向本院提出上訴書狀，其未敘述上訴之理由者並
得於提起上訴後十日內向本院補提理由書（均須按他造當事人之人數附繕本）。
                                        書記官  吳  碧  玲
中      華      民      國    九十一    年      八      月    十三      日
附錄：本案論罪科刑法條全文
毒品危害防制條例第四條第二項
製造、運輸、販賣第二級毒品者，處無期徒刑或七年以上有期徒刑，得併科新台幣七
百萬元以下罰金。
